臺灣高等法院臺中分院民事裁定　100年度再字第7號
再審原告即
再審聲請人　 廖誌錦
再審被告即
再審相對人　 廖　高
　　　　　　 廖誌銘
　　　　　　 廖銘銓
上列當事人間土地所有權移轉登記事件，再審原告對於本院94年
度上字第29號、95年度再字第28號、95年度再字第37號、96年度
再字第7號、96年度再字第18號、97年度再字第4號、98年度再字
第21號、99年度再字第4號、99年度再字第22號等確定判決及裁
定，提起再審之訴及聲請再審，本院裁定如下：
    主  文
再審之訴及再審之聲請均駁回。
再審之訴及再審聲請訴訟費用均由再審原告（即再審聲請人）負
擔。
    理  由
一、再審原告即再審聲請人（下稱再審原告）主張：依大法官釋
    字第177、185、188號之解釋、及民事訴訟法第496條第1項
    及第497條之規定，若確定判決基礎有重大瑕疵而有違背公
    平正義者，當事人得對確定判決提起再審之訴。本件再審被
    告即再審相對人（下稱再審被告）廖誌銘、廖銘銓無權占有
    坐落中寮鄉鄉○○段351、348地號耕地（下簡稱系爭耕地）
    並擅自分割私吞。再審原告為訴外人廖春長承領自耕農地之
    唯一指定繼承人，廖春長、廖有福與廖李學、再審被告廖誌
    銘公同共有出租私有耕地之中寮鄉鄉○○段351、348地號耕
    地乙筆，廖春長持有系爭耕地所有權狀，廖有福、廖李學、
    廖誌銘等三人僅有持分，並無系爭耕地所有權狀，自不得出
    租系爭耕地或自任耕作。系爭耕地僅再審原告有繼承權，廖
    李學、廖誌銘、廖銘銓並非廖春長之繼承人，乃其等於64年
    間盜領印鑑及戶籍謄本，偽造變造其證件得以登記系爭耕地
    之持分，擅自強盜侵奪並分割私吞該耕地及侵害再審原告繼
    承權，嗣經政府強制徵收，致再審原告受有嚴重損害自明，
    再審被告前開行為顯違土地法第30條第209條、農業發展條
    例第30條、釋字第115號、及民法第759條、第71條之規定，
    自應無效。次按繼承回復請求權，原係包括請求確認繼承人
    資格，及回復繼承標的之一切權利，此項請求權如因時效完
    成而消滅，其原有繼承權即已全部喪失，自應由表見繼承人
    取得其繼承權（最高法院40年台上字第730號判例意旨參照
    ），揆諸前開規定，再審原告自得依民法第179條之規定，
    請求再審被告回復繼承權及除去妨害繼承權，並歸還其所受
    之利益，故再審被告廖誌銘應賠償之損害補償款為新台幣（
    下同）454萬7200元，廖銘銓應賠償之損害補償款為129萬92
    00元，廖高應賠償之損害補償款為224萬6400元，鈞院原確
    定判決未能保護再審原告之權益，自有適用法規顯有錯誤之
    違法，亦與釋字第185號之解釋有違云云。
二、按對確定判決提起民事再審之訴、或對確定裁定聲請再審，
    應於30日之不變期間內為之，前項期間自判決或裁定確定時
    起算；判決或裁定於送達前確定者，自送達時起算；但提起
    再審之訴或聲請再審之理由發生或知悉在後者，自知悉時起
    算。且提起再審之訴或聲請再審，均應表明再審理由及關於
    再審理由並遵守不變期間之證據，此為必須具備之程式，此
    觀民事訴訟法第500條第1、2項、第501條第1項第4款、第50
    7條規定自明。又所謂表明再審理由，必須指明確定裁定有
    如何合於法定再審事由之具體情事，始為相當；倘僅泛言有
    何條款之再審事由，而無具體情事者，尚難謂已合法表明再
    審理由。如未表明再審理由，法院無庸命其補正。查再審原
    告對本院94年度上字第29號、95年度再字第28號、95年度再
    字第37號、96年度再字第7號、96年度再字第18號、97年度
    再字第4號、98年度再字第21號、99年度再字第4號等確定裁
    判，提起再審之訴或聲請再審，惟查上開判決再審原告敗訴
    後，於民國（下同）94年3月10日收受判決書後未上訴而告
    確定。其餘裁定經抗告最高法院遭最高法院分別裁定駁回確
    定，再審原告依序於95年11月15日、96年4月11日、96年5月
    24日、97年1月8日、97年8月29日、99年4月12日、99年9月
    27日收受最高法院裁定書等情，業經本院調閱上開卷宗，核
    閱無誤。茲再審原告遲至100年3月25日始提起本件再審之訴
    及聲請再審，扣除在途期間後，顯均已逾30日之不變期間，
    再審原告又未能證明其關於再審理由發生或知悉在後，則其
    對上開判決及裁定提起再審之訴及聲請再審，均不合法。至
    於再審原告另以本院99年度再字第22號確定裁定有民事訴訟
    法第496條第1項及同法第497條所定再審事由，而聲請再審
    ，核其聲請狀內表明之再審理由，無非說明其對於前本院94
    年度上字第29號案件裁判不服之理由，然對於上開確定裁定
    究有如何合於民事訴訟法第496條第1項及同法第497條規定
    之具體情事，則未據敘明，其此部分之聲請，亦非合法，亦
    應駁回。
三、本件事證已臻明確，兩造其餘攻擊或防禦方法及所提證據，
    均與本院心證之形成，不生影響，爰不一一再加以論述，併
    此明。
四、據上論結，本件再審之訴及聲請再審均不合法，爰依民事訴
    訟法第502條第1項、第95條、第78條，裁定如主文。
中    華    民    國   100    年    5     月    3     日
                民事第一庭    審判長法  官  吳火川
                                    法  官  胡景彬
                                    法  官  陳繼先
以上正本係照原本作成。
如不服本裁定應於裁定送達後10日內向本院提出抗告理由狀（須
按他造人數附具繕本），並繳納抗告裁判費新台幣1,000元。
                                     書記官  蘇昭文
中    華    民    國   100    年    5     月    3     日
                                                      Ｓ